【裁判字號】    95,上易,2049
【裁判日期】    951221
【裁判案由】    賭博
【裁判全文】
臺灣高等法院刑事判決                95年度上易字第2049號
上  訴  人
即  被  告  甲○○
            辛○○
            戊○○
            丁○○
            己○○
            丙○○
            庚○○
上七人共同
選任辯護人  林  凱律師
            蔡文燦律師
上  訴  人
即  被  告  壬○○
上  一  人
選任辯護人  韓邦財律師
            張育淇律師
上列上訴人因賭博案件，不服臺灣桃園地方法院94年度易字第42
0號，中華民國95年6月28日第一審判決（起訴案號：臺灣桃園地
方法院檢察署93年度偵字第12425 號），提起上訴，本院判決如
下：
    主  文
原判決撤銷。
辛○○、甲○○、壬○○、戊○○、丁○○、己○○、丙○○、
庚○○共同意圖營利，供給賭博場所，辛○○處有期徒刑陸月，
甲○○處有期徒刑肆月，戊○○、壬○○、丁○○、己○○、丙○○、庚○○各處有期徒刑參月，如易科罰金，均以參佰元折算
壹日。扣案如附表一、二所示之物均沒收。
    事  實
一、辛○○於民國73年1 月26日起在桃園縣中壢市○○里○○路
    2 號1 樓公眾得出入之場所經營「百利電子遊戲場」，在內
    擺設如附表一所示之電動機具，迭91年間某日起意圖營利，
    在上址供給賭博場所，提供上開電動機具，與不特定之賭客
    賭博財物。其賭博方式均係以賭客依新臺幣5元兌換代幣1枚
    之比例，向櫃臺人員兌換代幣後，再將代幣投入機台內，以
    1比10之比例開分（即1枚代幣開分為10分），賭客可自行以
    不等之分數按押下注，如押中獲勝，可贏得倍數不等之分數
    ，累積至螢幕分數。若賭客未押中，所押分數則落入同一賭
    博機具之程式內，歸機具沒入，迨賭客把玩完畢，再由場內
    工作人員將機台上之分數結算（即所謂「洗分」），其方式
    係先由工作人員持該店所有之V8錄影機攝錄機台螢幕上之分
    數後，由櫃臺將所餘分數以原比例（即10分兌換1枚代幣）
    兌換為代幣寄分卡，再交由賭客與特定店員於店外之便利商
    店、騎樓、賭客之車上等處，以原比例（即以代幣1枚兌換5
    元）換回現金。辛○○並自91年間某日起至93年1月前，陸
    續僱用與辛○○亦有共同犯意聯絡之不詳姓名成年人擔任現
    場工作人員，及自93年1月間某日起，先後各以月薪22,000
    元至29,000元之代價，陸續僱用與辛○○亦有共同犯意聯絡
    之壬○○（自93年1月間某日起，薪資不詳，負責於場外兌
    換現金予賭客）、甲○○（自93年3月初某日起，月薪
    25,000元，為現場負責人）、庚○○（自93年5月26日起，
    月薪22,000元，為櫃臺服務人員，負責兌換代幣、保管現金
    、倒茶水等工作），及戊○○（自93年1月間某日起，月薪
    29,000元）、己○○（自93年6月11日起，月薪28,000元）
    、丁○○（自93年1月25日起，月薪29,000元）、丙○○（
    自93年3月初某日起，月薪22, 000元）為現場開分人員，負
    責開分、洗分、兌換代幣等工作，渠等並均藉此射倖之賭博
    方式，與賭客計算輸贏。嗣臺灣桃園地方法院檢察署檢察官
    因民眾檢舉上開遊戲場有賭博情事，指揮桃園縣政府警察局
    督察室維新小組派員多次喬裝探訪，並拍攝、取得壬○○徘
    徊於該店門口及兌換予賭客現金照片29幀。至93年7月29 日
    18時許，警員持法院所核發之搜索票前往上處遊戲場執行搜
    索，當場查獲店內員工甲○○、庚○○、戊○○、己○○、
    丁○○、丙○○，及正在賭玩電動機具之賭客劉振昌（冒名
    李以從，所涉偽造私文書罪應另由檢察官偵辦）、李嬿、游
    文達、趙文科、謝坤銘等人，並扣得如附表一所示之電動賭
    博機具、如附表二所示之物，及與本件犯罪無關如附表三所
    示之物。
三、案經桃園縣政府警察局中壢分局報請臺灣桃園地方法院檢察
    署偵查起訴。
    理  由
甲、程序部分：
一、扣案證物之證據能力：
  (一)本件係經民眾向台灣桃園地方法院檢察署檢舉，而由該署檢
    察官向法院聲請核發搜索票後，再由警員執原審法院93年度
    聲搜字第659 號搜索票，於該搜索票有效期間，至上址「百
    利電子遊戲場」執行搜索等情，有上開搜索票影本、搜索扣
    押筆錄附卷可稽（見偵查卷(一)第111至120頁），是認前述搜
    索程序應屬合法有據，而經合法搜索程序所扣得之物證如附
    表一所示之電動賭博機具、附表二所示之行星電玩帳冊1 張
    、中型電玩機台帳表2 張、代幣代管卡26張、代幣保管卡50
    張、代幣22,000枚、V8攝影機1台、賭資10元硬幣共計7,770
    元、新台幣（紙鈔）5,700元、摩托羅拉行動電話1支（其上
    貼有被告戊○○姓名之標籤）、SAMSUNG行動電話1支、客人
    名冊2本、記客人帳本1本、客人兌換代幣帳本1 本、電玩機
    台鑰匙34支，附表三所示之櫃臺交接帳冊2張、阿比帳單1張
    、阿比帳冊內之新台幣2,950元、營利事業登記證1張、員工
    出勤打卡單19張、公司工作公告單1張、七月份員工出勤表2
    張、公司機台簿冊1本、公司公告單6張、公司行政處罰公告
    2張、8月份員工出勤表1張、阿比帳冊1本、櫃臺交接簿1 本
    等物，自均有證據能力。
  (二)被告壬○○身上查扣之如附表二所示之賭資42,200元，及其
    所持有之黑色手提包內所查扣之賭資15萬元、代幣寄分卡56
    張之證據能力：
  (1)、按司法警察逮捕被告、犯罪嫌疑人，雖無搜索票，得逕行
      搜索其身體、隨身攜帶之物件、所使用之交通工具及其立
      即可觸及之處所，刑事訴訟法第130 條定有明文，此即無
      搜索票之附帶搜索。
  (2)、查被告壬○○之查獲及搜索經過，據證人即承辦員警乙○○於本院具詰證稱：「我們當時在行動之前有派一組人員
      在店門口搜證，當時壬○○跟一位客人走出來，我們才將
      他逮捕，他們在兌換賭博的現金，我們看他在門口才以現
      行犯逮捕」，承此，被告壬○○既為現行犯，員警逮捕後
      對其所實施之搜索，自合於上揭附帶搜索之規定，至於員
      警主觀上誤認其執行之搜索為依據搜索票之搜索或經被告
      同意之搜索，無礙於搜索之合法性，是上開證物，亦均有
      證據能力，併予敘明。
二、證人劉振昌、李嬿、趙文科、游文達、謝坤銘偵查中證詞之
    證據能力：
    按被告以外之人於審判外之言詞或書面陳述，除法律有規定
    者外，不得作為證據；次按被告以外之人於偵查中向檢察官
    所為之陳述，除顯有不可信之情況者外，得為證據，刑事訴
    訟法第159條第1項、第159 條之1第2項定有明文。查證人劉
    振昌、李嬿、趙文科、游文達、謝坤銘偵查中檢察官業依法
    令其等具結而為證述，此外復認其等證述之外部狀況有何「
    顯有不可信之情況」之情形，揆諸上揭規定，自有證據能力
    。況且，證人劉振昌、李嬿、趙文科、游文達亦經原審以證
    人身分傳喚到庭，依法具結陳述後，並予被告及其等辯護人
    對質詰問之機會，且本院審理時，並再提示上開各該供述筆
    錄及要旨，由被告及其等辯護人依法辯論，有本院審判筆錄
    可考，本件證人劉振昌、李嬿、趙文科、游文達上開偵查中
    之陳述，既已賦予被告反對詰問權，並踐行之合法調查程序
    ，應有證據能力而得作為本院判決之基礎。至於證人劉振昌
    雖於偵查中冒名「李以從」，惟就證人劉振昌本人確於偵查
    中證述之事實，並無不同，且證人既經具結，若證人虛偽陳
    述者亦無礙於其偽證罪責之成立，而證人劉振昌復於原審到
    庭具結接受檢辯詰問，以辨明其偵查證詞內容之真實性，是
    自無從徒憑其冒名乙節排除其偵查證詞之證據能力，至於其
    證詞之憑信性（證明力）自以調查證據結果為判斷。至於證
    人謝坤銘部分，業經原審3次傳喚均未到庭，有送達證書、
    傳票在卷為憑（見原審卷一第82、187頁，原審卷二第35頁
    ），法院對被告此部分對質詰問權之保障已盡促成之義務，
    承上說明，證人謝坤銘於偵查中經具結之證述，依刑事訴訟
    法第159條之1第2項規定，自有證據能力，亦得作為本院裁
    判之基礎。
乙、實體部分
一、認定犯罪事實所憑證據及理由：
    訊據上訴人即被告辛○○、甲○○、壬○○、戊○○、丁○○、己○○、丙○○、庚○○固坦認於上揭時、地，由被告
    辛○○開設「百利電子遊戲場」，期間先後僱請被告甲○○
    、戊○○、丁○○、己○○、丙○○、庚○○等人在上處遊
    戲場內分別擔任現場負責人、櫃臺人員及開分員，而於93年
    7 月29日為警查獲之事實，而被告壬○○固坦承有在「百利
    電子遊戲場」以現金與該店客人兌換代幣寄分卡，其迄93年
    7 月29日為警查獲之日止，前後兌換之時間已有半年之久，
    每天兌換之數量約有2,000枚至3,000枚，為警在便利超商內
    查扣之黑色手提包及其內之代幣寄分卡56 張（面額共計 約
    12,080枚代幣）、現金15萬元、其身上之現金42,200元皆為
    其所有之事實，惟均矢口否認有何賭博犯行。被告辛○○、
    甲○○、戊○○、丁○○、己○○、丙○○、庚○○均辯稱
    ：「百利電子遊戲場」內不能賭博，客人把玩所剩餘之分數
    只能兌換成代幣寄分卡，待下次來店消費時使用，不能洗分
    換錢，亦不能換獎品，其等均不認識壬○○云云；被告辛○○則另辯稱：我把店交給甲○○經營，我本來就有跟他說店
    內不要做賭博云云；被告辛○○之辯護人辯稱：被告辛○○
    自73年起投資設立「百利電子遊戲場」迄無違法情事，近年
    來被告辛○○完全未參與經營，該店已交由現場負責人甲○○負責云云；被告壬○○則辯稱：這是我個人的行為，我所
    收購的代幣寄分卡是要再出售賺取差價，與店家無關，被查
    扣的現金是會錢云云；被告壬○○之辯護人辯稱：被告並非
    「百利電子遊戲場」員工，其任職於燦元股份有限公司，而
    為警查扣之現金15萬元亦非賭資，為被告之合會金云云。經
    查：
  (一)上揭事實，業據證人即賭客李嬿於檢察官訊問時具結證稱：
    「我第一次去百利電子遊戲場時，百利電子遊戲場會查驗證
    件，該店我去過2、3次，曾洗分換得現金，我第1 次換錢就
    是跟壬○○換的，該次兌換得3,000 元，我是直接叫小姐來
    告訴她說我要洗分，小姐就給我洗分卡，之後我就找壬○○
    ，跟他走到店門外，我以600枚的洗分卡跟他兌換得3,000元
    ，我記得100枚的洗分卡可以換得的現金是500元。」等語（
    見偵查卷(二)第62至64頁）；證人游文達於偵查中具結證稱：
    「我拿1,000元跟店家換200枚代幣，投1 枚代幣代表10分，
    我都玩賓果行星，如果押中的話，最少1 倍，最多10倍，如
    未押中，則歸店家，把玩機台之後可以洗分，我會叫小姐來
    洗分，小姐就會拿V8將機台分數記錄下來，以原比例即10分
    兌換1 枚的方式取得代幣卡，代幣卡可以當次兌換現金，我
    會找壬○○，走到店門外後，以原來的比例即1枚代幣兌換5
    元的方式兌換現金，我曾這樣子換過幾次的現金，最少那次
    換了5,000元，最多那次換到20,000 元左右。」等語（見偵
    查卷(二)第66至68頁）；證人趙文科於偵查中具結證稱：「我
    是跟店家以5元換1枚代幣的比例兌換代幣，投入機台後， 1
    枚代幣開分10分，如果押中的話，最多999 倍，未押中則歸
    店家，把玩機台剩餘的分數可以洗分，將剩餘的分數，以原
    比例即10分兌換1 枚代幣的方式，到櫃臺拿代幣卡，我再拿
    代幣卡向壬○○兌換現金，他會叫我跟他走到附近店家安全
    地點，以原比例即1枚代幣兌換5元的方式兌換現金，我最多
    一次換了24,000元。」等語（見偵查卷(二)第70至71頁）；證
    人劉振昌於偵查中具結證稱：「我先以5元兌換1枚代幣的比
    例兌換代幣，投入機台押注把玩，不玩的時候可以洗分，跟
    櫃臺兌換代幣卡，然後直接跟壬○○到隔壁的店家或超商內
    ，以原比例即1枚代幣兌換5元的方式兌換現金，我最近一次
    是在2個星期前兌換現金，平均每次都換2、3千元。」；於
    原審審理中具結證稱：「我在本案查獲前之2年就到百利電
    子遊戲場把玩機台，把玩機台有積分剩餘我會以原比例先向
    櫃臺換成代幣卡片，再向店裡面的員工以1枚代幣換5元的比
    例換成現金，和我換現金的人就是店裡面的人，有兩個人，
    兌換現金的地點都是在旁邊的便利商店內，我在『百利電子
    遊戲場』把玩機台以這樣的方式兌換過很多次現金，到被查
    獲之日起大概有2年多，最大一筆兌換過2萬多元，我也曾經
    輸過約3、4萬元，我去『百利電子遊戲場』時會見到被告壬○○在店裡面晃來晃去」等語（見偵查卷(二)第73至74頁，原
    審卷二第112至122頁）；證人謝坤銘於偵查中具結證稱：「
    我在93年7月28日晚上19時許進入『百利電子遊戲場』把玩
    跑馬台，我事先跟店家以5元兌換1枚代幣方式兌換代幣，投
    入機台押注，每枚代幣可以押分10分，我是店內的熟客，如
    果不玩了可以洗分，小姐會給我洗分卡，可以選擇直接兌換
    現金，我是跟壬○○兌換現金，我跟他換過1、2次，我會告
    訴他我有洗分卡，然後壬○○就會離開『百利電子遊戲場』
    ，走到附近店家，覺得安全後，和我以原比例即10分兌換5
    元的方式兌現，我在27日晚上以此方式對現23,000元，在25
    日也兌現3、4千元。」等語（見偵查卷(二)第58至60頁），經
    核上開證人5人所述，就上開遊戲場內確可洗分兌換金錢，
    且均曾自被告壬○○處取得兌換之現金等情節，互核相符，
    足認證人劉振昌、李嬿、趙文科、游文達、謝坤銘上開於檢
    察官訊問時所述應與事實相符，況證人劉振昌、李嬿、趙文
    科、游文達、謝坤銘與被告壬○○等人並無嫌隙，其等於查
    獲之初亦無勾串或受被告等人壓力之可能，又經具結，自無
    甘冒偽證刑責虛詞構陷被告壬○○等人之理，其等上開所述
    ，自屬可信。觀諸上開證詞，證人劉振昌、李嬿、趙文科、
    游文達、謝坤銘均明確指證，只能向「百利電子遊戲場」櫃
    臺人員購買代幣，未曾有向「百利電子遊戲場」櫃臺人員以
    外之人購買過代幣把玩，更無向壬○○購買過代幣卡等情，
    更核與證人劉振昌於原審審理時具結證稱：「我在『百利電
    子遊戲場』把玩機台之前要兌換的代幣，都是在『百利電子
    遊戲場』櫃臺處兌換的，未曾向壬○○購買過代幣把玩，也
    沒有在櫃臺以外的地方或向員工以外的人購買過代幣。」等
    語相符（見原審卷二第120頁），而可認定無誤，已如前述
    ，則證人李嬿、趙文科、游文達等人，於原審審理時翻異前
    詞證稱：「我有時候是向壬○○購買代幣，是以900元的代
    價購買200枚的代幣。」等語（見原審卷一第111、114、124
    、136頁），即與前開事證不符，其等後來翻異之詞，乃屬
    可疑，而其等所翻異之供詞內容，竟與被告壬○○於原審審
    理時始翻異辯陳之詞相呼應（按被告壬○○於原審審理時翻
    異辯稱：「我是以900元的價格出售200枚代幣給客人，以此
    方式賺取100元的差價」云云，見原審卷二第186頁，然其於
    警詢原係辯稱：「所購買來的代幣卡是『自己要把玩機台用
    的』」云云，於偵查中又辯稱：「是個人買賣行為，我以每
    換1,00 0元賺10元方式牟利」云云，就購買代幣寄分卡之目
    的，或買、賣、牟利之金額，前後反覆不一，此詳如後述）
    ，是證人上開證詞，顯有事後迴護被告壬○○等人勾串之疑
    ，其此部分所證，尚難憑信。準此，「百利電子遊戲場」內
    確有賭博情事一節，洵堪認定。
  (二)被告壬○○及其辯護人雖辯稱：買賣代幣是其個人之行為，
    與「百利電子遊戲場」無關，其並非「百利電子遊戲場」之
    員工，而於其所有之黑色手提包所扣得之現金15萬元及其身
    上之現金42,200元，均非賭資，係其標取之合會金云云，並
    提出互助會簿內頁影本、扣繳憑單影本、證人黃聖詠、姜智
    騰為證，以實其說（見原審卷一第146、147至148 頁、原審
    卷二第165至170頁），然此已與證人劉振昌、李嬿、趙文科
    、游文達、謝坤銘等人所明確指證，只能向「百利電子遊戲
    場」櫃臺人員購買代幣，未曾有向「百利電子遊戲場」櫃臺
    人員以外之人購買過代幣把玩，更無向壬○○購買過代幣卡
    等情，詳如前述，已有不合，且查：
  (1)、被告壬○○於警詢中辯稱：「為警查扣之黑色手提包，是
      我寄放在全家便利商店的，皮包內有現金15萬元及『百利
      電子遊戲場』寄分卡約5 萬分，該現金是要與比較熟的客
      人買寄分卡用的，我買來的寄分卡是自己要玩電玩用的」
      云云（見偵查卷(一)第15至16頁）；於偵查中辯稱：「我是
      以每換1,000 賺取10元之方式牟利，而買賣代幣寄分卡，
      以1枚代幣卡兌換5元的方式，向賭客購買代幣卡」云云（
      見偵查卷(二)第79至80頁）；於原審審理時辯稱：「我是以
      400元向客戶收購100枚代幣，以此方式，每100枚代幣賺
      取50元差價牟利」云云（見原審卷二第186頁），其前後
      就收購代幣之目的，先陳述係欲供自己把玩電玩，嗣又陳
      稱係為買賣牟利，而其就牟利之方式，以多少代價收購、
      多少代價售出、牟利之利潤等買賣牟利重要之點，前後所
      述又不相符，供詞反覆，顯屬可疑。
  (2)、被告壬○○雖辯稱伊所有遭警查扣之黑色手提包，其內之
      現金15萬元係合會金云云。然查，被告壬○○於偵查中對
      於該合會每月應繳交之標息數額、標息之計算方式、該合
      會首期所繳之會金等重要情節，均稱不詳，且其於偵查中
      供稱該合會之會員人數20多人、會期2 年、其標得20萬元
      之合會金一詞，與其於原審審理時所提之互助會簿內頁影
      本記載情形，會員僅11人、每月標會1次，會期未及1年等
      情，完全不符（見原審卷一第147至148頁）。雖證人姜智
      騰於原審審理時到庭證述被告確有參加其合會云云，然觀
      諸其證稱：「壬○○有參與其合會，合會係於91年底開始
      ，將近1年，其交給壬○○的合會金約有14萬5千元」等語
      （見原審卷二第166 頁），核與被告壬○○前稱之會員人
      數、會期、得標金額，均不相符，且衡諸常情，被告又豈
      有將此鉅額之合會金，任意寄放在「百利電子遊戲場」店
      旁之便利商店內之理？況上開證人證稱該合會係91年底開
      始，會期未及1 年，若以此計算，該合會未至93年即已結
      束，被告又如何能在查獲之93年7 月29日標取合會金？由
      此，實難認被告所辯為真。再者，該筆現金15萬元係與「
      百利電子遊戲場」代幣寄分卡56張（面額共計12,800枚代
      幣）同置於黑色手提包內，並寄放在「百利電子遊戲場」
      旁之全家便利商店內，而證人劉振昌、游文達等人復明確
      證稱係由被告壬○○到「百利電子遊戲場」旁邊之全家便
      利商店內、或自其身上取出現金（見原審卷一第126 頁）
      ，為賭客洗分兌換現金，則被告壬○○寄放於該便利商店
      內之黑色手提包內及其身上留有為賭客洗分兌換之賭資，
      即屬合理。況案發當時為警查獲在現場把玩電動遊戲機具
      者，人數高達21人（詳偵查卷附警詢筆錄之記載），而據
      證人劉振昌、李嬿、趙文科、游文達、謝坤銘證述，其每
      次兌換現金達數千元至2 萬元不等計算，堪認上開遊戲場
      之營收金額應已達數萬元以上之多，且一般店內本即均備
      有零用金，以供不時之需，被告壬○○尚必須於客人洗分
      後，兌換與積分相同數額或原兌換比例之現金予客人，被
      告壬○○身上備有供洗分兌換之現金亦與常情無悖，是前
      揭扣案之現金15萬元（黑色手提包內）及42,200元（被告
      壬○○身上），應屬該店營收並預備供客人洗分兌換之現
      金無誤。被告壬○○所辯該現金均非賭金云云，核屬推諉
      之詞、不足採信。
  (3)、被告壬○○雖辯稱：其非「百利電子遊戲場」之員工，案
      發當時是在「璨元股份有限公司」任職云云，然查，證人
      劉振昌、李嬿、趙文科、游文達、謝坤銘均明確證稱，於
      本件查獲之前到「百利電子遊戲場」把玩機台後，所剩餘
      的代幣寄分卡均係向被告壬○○兌換現金等語，已如前述
      ，證人游文達復於原審審理時具結證稱：「我1 年內以每
      個禮拜去2、3次的頻率，到『百利電子遊戲場』把玩機台
      ，通常壬○○都是在『百利電子遊戲場』店門口處打電動
      。」等語（見原審卷一第120 頁）；而被告壬○○亦於原
      審審理中自承：「我每天可以收購2,000枚至3,000枚代幣
      ，一天大概6、7次，我一個禮拜最少去『百利電子遊戲場
      』4、5天左右」等語（見原審卷二第188、189頁），顯然
      被告壬○○平日待處於該店之時間相當長久，並非偶而前
      往該店而已。再者，觀諸偵查卷內之蒐證相片14幀、監視
      錄影光碟翻拍照片16幀所示內容，被告壬○○於93年7 月
      27日當天，係站在「百利電子遊戲場」之大門口處，狀似
      看守，每有賭客自該店走出，被告壬○○即向前將之引領
      至「百利電子遊戲場」旁之便利商店內兌換賭金（見偵查
      卷(二)第227至241頁），苟被告壬○○非「百利電子遊戲場
      」之員工，豈有如此明顯突出、意有所指地在「百利電子
      遊戲場」門口，而頻繁不斷與店內賭客接觸、將之引領至
      店旁之便利超商內兌換現金之舉，由此益徵被告壬○○係
      「百利電子遊戲場」專門負責與賭客兌換現金之員工。至
      證人黃聖詠雖於原審審理時證述被告壬○○為燦元股份有
      限公司員工云云（見原審卷二第167至170頁），然以證人
      所證述被告壬○○每日上班時間為上午9點半至下午6點一
      節，與被告壬○○長時間在「百利電子遊戲場」門口看守
      一情，已有不合，其所證顯屬可疑，且證人黃聖詠於原審
      審理時證稱：「壬○○上班不用打卡，我們公司是以現金
      支付薪水，壬○○在公司是擔任保養或維修公司寄放在外
      的電子遊戲機」等語（見原審卷二第168、169頁），核其
      所證之內容，以「不用打卡」（意指「無打卡紀錄可循」
      ）、「以現金支薪」（意即「無薪資存匯紀錄可循」）、
      「專門修理公司寄放在外之電子遊戲機台」（意即「壬○○之所以會出現在電子遊戲場門口之原因」），顯與一般
      公司人事管理之常規不符而悖於常情，且對照卷內蒐證照
      片所示情形，亦未相合（依照片所示，僅見被告壬○○於
      「百利電子遊戲場」門口看守並與賭客兌換現金之舉，並
      未見被告壬○○有何修理、保養機台之情），上開證人所
      述，顯係欲羅織其詞，圖以掩飾被告壬○○長時間於「百
      利電子遊戲場」門口看守之舉，足認證人黃聖詠此部分所
      證，及其公司所出具之扣繳憑單（見原審卷一第146 頁）
      ，係欲迴護被告壬○○所為，要難採信。
  (4)、至證人劉振昌雖於原審審理時證述其所兌換現金之對象並
      非壬○○，而係「百利電子遊戲場」內另一名胖胖的男子
      等語（見原審卷二第120頁），然上開證述係於95年3月 8
      日原審審理時所為，距離本件案發之93年7 月29日，已相
      隔1年8月，其記憶難免模糊，且其於原審審理時亦證稱：
      「我在查獲前2 年就到『百利電子遊戲場』把玩機台對賭
      ，和我兌換現金的有店裡面的2 個人，一個是胖胖的」等
      語，可見證人劉振昌是在壬○○受僱於『百利電子遊戲場
      』之前，即有在該店把玩機台對賭、兌換現金之行為，其
      記憶中因而留有被告壬○○以外之人與其兌換現金之印象
      ，即屬合理，且其一再證稱：「我確定有在該店換過現金
      ，但我真的不記得案發前那段期間我是跟誰換現金。」等
      語（見原審卷二第122 頁），可見證人雖已記憶模糊，而
      無法明確指認本件案發時兌換現金之人，然其指證有兌換
      現金之情則前後一致。參諸上開證人於93年7 月29日查獲
      之初，明確於偵查中具結指證兌換現金之人為被告壬○○
      ，此部分所述又核與證人李嬿、趙文科、游文達、謝坤銘
      前開所述相符一致，本院認證人劉振昌於偵查中經具結證
      述與之兌換現金之人係被告壬○○一詞，顯較其於原審審
      理中所稱無法指證壬○○一詞可採。
  (三)被告辛○○、甲○○、戊○○、丁○○、己○○、丙○○、
    庚○○等人雖均辯稱：「百利電子遊戲場」內不能賭博，不
    能洗分換錢，亦不能換獎品，其等並不認識壬○○云云。然
    其等上開所辯，顯已與上開事證不符，況佐以「百利電子遊
    戲場」所擺設上開各式電玩機具之玩法，均係押注不同分數
    與機台對賭，若押中，則會獲得倍數不等之積分，此亦均經
    證人劉振昌、李嬿、趙文科、游文達、謝坤銘證述屬實在卷
    ，堪認前揭電玩機具之玩法是完全係隨機按下扭後，藉不特
    定機率決定輸贏，玩法單調、呆板，顯與具有聲光、動作、
    影音效果，需動腦靈活操縱，可刺激感官之益智娛樂電子遊
    戲機有別，若長期把玩而無誘因，勢必平淡乏味，無法令玩
    者駐足忘歸。且證人李嬿、游文達均證稱「百利電子遊戲場
    」店內有提供便當、有時候會提供可樂或沙士之類的飲料，
    不須自己付費等語（見原審卷一第114、123頁），是依經驗
    法則，上開電子遊戲場冀以玩法單調、費用昂貴之機具、成
    本不貲之茶水服務，謀獲利潤，倘無以可兌換金錢為誘因，
    則進入該店把玩之人，衡常實無願意花錢而流連此處之理，
    足見被告等人上開所辯與事實有間，要難憑信。
  (四)被告辛○○雖另辯稱：上開遊戲場為合法經營之場所，伊並
    未參與經營，完全交由甲○○負責云云，並提出桃園縣政府
    營利事業登記證1 紙為證，然上開遊戲場性質上屬公眾得出
    入之場所一情，至為明確，而被告等既利用上開遊戲場內所
    擺設之各式機台，以前述各種不同之射倖性方法與賭客進行
    賭博，並依累積分數兌換現金予賭客，均如前述，則被告等
    所為即已逾越原登記許可之範圍，並該當賭博罪之構成要件
    ，故縱被告辛○○確曾取得上開登記證，亦不得因之即認被
    告等所為具有阻卻違法之事由，是尚無法據以為被告等有利
    之認定。況證人甲○○於原審審理時具結證稱：「我是在94
    年3、4月間才去『百利電子遊戲場』上班的。」等語（見原
    審卷二第128 頁），然查證人劉振昌於原審審理時證述：「
    在『百利電子遊戲場』玩電玩兌換現金的時間，到93年7月2
    9日被查獲之日為止，大概有2年多。」等語（見原審卷二第
    118 頁），顯然在甲○○擔任該店現場負責人之前，「百利
    電子遊戲場」即有與來店把玩機台之人對賭之洗分、兌換現
    金之情形，則被告辛○○以現場負責人是甲○○，伊與遭查
    獲之賭博無關為其辯解，不可採信。而據證人劉振昌於原審
    審理中具結證稱：「我在本案查獲前之2 年就到『百利電子
    遊戲場』把玩機台，把玩機台有積分剩餘我會以原比例先向
    櫃臺換成代幣卡片，再向店裡面的員工以1枚代幣換5元的比
    例換成現金，和我換現金的人就是店裡面的人，有兩個人，
    兌換現金的地點都是在旁邊的便利商店內，我在『百利電子
    遊戲場』把玩機台以這樣的方式兌換過很多次現金，到被查
    獲之日起大概有2年多，最大一筆兌換過2萬多元，我也曾經
    輸過約3、4萬元，我去『百利電子遊戲場』時會見到被告壬○○在店裡面晃來晃去」等語（見原審卷二第112至122頁）
    ，已如前述，顯然自91年間某日起，該店即已為上開賭博犯
    行至為警查獲止，該店從事賭博電玩之經營既已有2 年之時
    間，而非短暫時日，被告辛○○為該店之實際負責人，對此
    豈能諉稱不知？況以被告辛○○經營「百利電子遊戲場」已
    有20餘年之資歷，對於電子遊戲場業之經營方式（例如，免
    費提供飲料、便當給來店之客人，逐一檢驗來店客人之證件
    ，押注電玩機台有上限之限制等等）、型態，應有相當之認
    識，而本案遭查獲之電玩機台已達69台之多，查獲時在場把
    玩機台之客人有20多名，現場員工亦有6 名，其規模之大，
    每日支出之經營成本之高（連同水電、員工薪資、機器成本
    、甚至是免費提供飲料、便當之開銷等等），非可小視，被
    告辛○○係實際出資成立「百利電子遊戲場」之人，實際承
    受該店業績之盈餘虧損，更係提供本件供以賭博之機具、設
    備者，其豈有不注意店內收支或帳目之理，被告辛○○斷不
    可能置身事外，其與「百利電子遊戲場」在場之員工甲○○
    、壬○○、戊○○、丁○○、己○○、丙○○、庚○○等人
    ，就提供上址聚集不特定之賭客賭博財物之犯行，有犯意聯
    絡及行為分擔，已可認定。至證人甲○○、戊○○等人雖於
    原審審理中具結證稱：並未見過辛○○來過店內，辛○○實
    際上並無在店內負責管理，平常也沒有到店裡巡察等語（見
    原審卷二第128、129、133 頁），然查證人甲○○、戊○○
    為被告辛○○之員工，其等所證即難無偏頗之虞，要難遽信
    ，且被告辛○○以出資提供賭博器具、設備之舉，對本件圖
    利供給賭場之犯行而為犯罪之支配，斷不得僅以其未在現場
    ，而認其無本件犯罪構成要件之該當。是證人上開所述，尚
    不足為被告有利之認定。綜上所述，被告辛○○及其辯護人
    上開所辯，顯係事後卸責之詞，均不可採。
  (五)此外，復有蒐證照片14幀、監視錄影光碟翻拍相片16幀附卷
    足憑（附於偵查卷(二)第227至241頁），及上開如附表一所示
    電動賭博機具69台（含IC板片）、自「百利電子遊戲場」及
    自壬○○身上及其黑色手提包內扣得之物（詳如附表二所示
    ），扣案可資佐證。被告辛○○、甲○○、壬○○、戊○○
    、丁○○、己○○、丙○○、庚○○等人上開所辯，顯係事
    後卸責之詞，委無足取。本件事證明確，被告等上揭犯行足
    可認定，均應依法論科。
二、論罪之理由：
  (一)依中華民國刑法施行法第1條之1規定：「94年1月7日刑法修
    正時，刑法分則編未修正之條文定有罰金者，自94年1月7日
    刑法修正後，就其所定數額提高為30倍，但72年6 月26日至
    94年1月7日新增或修正之條文，就其所定數額提高為3 倍。
    」，本件被告所犯刑法第266條、第268條之罪，依上開修正
    後之規定，提高為30倍，比較新舊法，其罰金刑度均相同，
    依刑法第2條第1項前段規定，仍適用行為時之規定，先予敘
    明。
  (二)被告辛○○、甲○○、壬○○、戊○○、丁○○、己○○、
    丙○○、庚○○以扣案之69台電動賭博機具與不特定人賭博
    財物，公訴人認被告等係犯常業賭博罪行固非無見，然94年
    2 月2日修正公布，95年7月1日施行之刑法第267條已廢除常
    業賭博之規定，比較修正前後之規定，以修正後之規定有利
    於被告，依刑法第2條第1項但書規定應適用修正後之法律。
    核被告辛○○、甲○○、壬○○、戊○○、丁○○、己○○
    、丙○○、庚○○所為，均係犯刑法第266條第1項前段之普
    通賭博罪，公訴人認係犯刑法第267 條之常業賭博罪，尚有
    未洽，然起訴事實同一，起訴法條應予變更。又被告等意圖
    營利於公眾得出入之場所開設「百利電子遊戲場」，設置電
    動賭博機具，供給賭博場所，與不特定人賭博財物，亦犯刑
    法第 268條之意圖營利供給賭博場所罪。又被告所犯刑法第
    268 條意圖營利供給賭博場所罪名，雖未據檢察官論及，惟
    此部分業據檢察官於事實欄起訴，併予敘明。
  (三)被告行為後，刑法第56條連續犯之規定，業於94年1月7日修
    正公布刪除，並於95年7月1日施行，則被告之犯行，因行為
    後新法業已刪除連續犯之規定，此刪除雖非犯罪構成要件之
    變更，但顯已影響行為人刑罰之法律效果，自屬法律有變更
    ，依新法第2條第1項規定，比較新、舊法結果，仍應適用較
    有利於被告之行為時法律即舊法論以連續犯（最高法院95年
    第8 次刑事庭會議決議參照）。被告辛○○、甲○○、壬○○、戊○○、丁○○、己○○、丙○○、庚○○等人先後多
    次在公眾得出入之場所，利用賭博機器對賭，所犯之刑法第
    266條第1項前段普通賭博罪，時間緊接，罪名與犯罪構成要
    件相同，顯係基於概括犯意為之，應依刑法修正前連續犯之
    規定論以一罪，並依法加重其刑。而公訴意旨雖僅敘及被告
    辛○○於93年間某不詳時間起至查獲日止之賭博犯行，惟該
    部分與被告辛○○其餘犯行，有連續犯之裁判上一罪關係，
    為起訴效力所及，基於審判不可分原則，本院自應併予審究
    。
  (四)被告辛○○、甲○○、壬○○、戊○○、丁○○、己○○、
    丙○○、庚○○所犯上開連續普通賭博罪與意圖營利供給賭
    博場所罪二罪間，係以一行為而觸犯數罪名，為想像競合犯
    ，應依刑法第55條規定，從一重之意圖營利，供給賭博場所
    罪處斷。
  (五)被告甲○○、壬○○、戊○○、丁○○、己○○、丙○○、
    庚○○自渠等受被告辛○○僱用時起，就上開意圖營利供給
    賭博場所犯行，彼此間與「百利電子遊戲場」之負責人即被
    告辛○○具有犯意聯絡及行為分擔，均為共同正犯。
三、撤銷改判及科刑之理由：
    原審對被告論罪科刑，固非無見，惟原判決認定被告辛○○
    、甲○○、壬○○、戊○○、丁○○、己○○、丙○○、庚○○等人犯有常業賭博罪，尚有未洽。被告辛○○等人上訴
    否認犯罪，雖無理由，惟原判決既有可議之處，自應由本院
    撤銷，另予改判。爰審酌被告辛○○為上開遊戲場負責人，
    且該遊戲場擺設之電動賭博機具高達69台，被告甲○○為現
    場負責人，其等涉案情節較重，被告壬○○、戊○○、丁○○、己○○、丙○○、庚○○均僅係員工，情節較輕，及其
    等犯罪之動機、手段、所生損害、犯罪後均未坦承犯行之犯
    後態度、被告辛○○、戊○○之前科素行情形，惟念被告甲○○、壬○○、丁○○、己○○、丙○○、庚○○並無任何
    前科紀錄，有本院被告前案紀錄表7 份在卷可佐，素行尚稱
    良好等一切情狀，分別量處如主文第二項所示之刑，並諭知
    易科罰金之折算標準。被告行為後，刑法第41條第1 項前段
    關於易科罰金之折算標準，由銀元100元、200元、300 元，
    修正為新台幣1,000元、2,000元、3,000元，並於95年7月 1
    日施行，修正後之規定並非較有利於被告，爰依刑法第2 條
    第1項前段之規定，適用被告行為時之刑法第41條第1項，諭
    知易科罰金之折算標準為銀元300元折算1日，以資懲儆。
五、扣案如附表一所示之電動賭博機具69台（含IC板），均係當
    場賭博之器具；於附表二編號1、2所示在「百利電子遊戲場
    」內扣得之賭資7,700元（均拾元硬幣）、5,700元，及如附
    表二編號3、4所示之自被告壬○○身上扣得賭資42,200元、
    黑色手提包內扣得之15萬元，均屬在兌換籌碼處所當場查獲
    之財物，應依刑法第266條第2項規定宣告沒收；扣案如附表
    二編號5 至16、19至25所示之物，均係被告辛○○所有，扣
    案如附表二編號17所示之摩托羅拉行動電話1 支，則為被告
    戊○○所有，扣案如附表二編號18所示之SAMSUNG行動電話1
    支為被告甲○○所有，且均為供被告辛○○等人犯本件意圖
    營利供給賭博場所罪所用之物，詳如前述，應依刑法第38條
    第1項第2款之規定，併予宣告沒收。（而刑法第38條關於沒
    收之規定，業於94年2月2日修正公布，並於95年7月1日施行
    ，惟僅係將沒收對象由舊法之「犯人」修正為「犯罪行為人
    」，對於本件宣告沒收之認定並無影響，尚不生新舊法比較
    之問題，併予敘明。）；至如附表三所示之扣案物，或屬被
    告辛○○所有，惟皆為一般營業用之物品，非供本件賭博犯
    罪所用之物，或屬被告丁○○等人所有平日生活所用之物，
    亦與本案無關（理由均詳附表三之備註欄），均不另為沒收
    之宣告。
據上論斷，應依刑事訴訟法第369條第1項前段、第364條、第299
條第1項前段、第300條，刑法第2條第1項、第28條、第55條、第
56條（修正前）、第266條第1項前段、第2項、第268條、第41條
第1 項前段（修正前）、第38條第1項第2款，罰金罰鍰提高標準
條例第1條前段，判決如主文。
本案經檢察官鍾鳳玲到庭執行職務
中    華    民    國    95    年    12    月    21    日
                  刑事第十五庭  審判長法  官  吳昭瑩
                                      法  官  楊貴雄
                                      法  官  王梅英
以上正本證明與原本無異。
不得上訴。
                                      書記官  顧哲瑜
中    華    民    國    95    年    12    月    25    日
附錄：本案論罪科刑法條全文
刑法第266條
（普通賭博罪與沒收物）
在公共場所或公眾得出入之場所賭博財物者，處1千元以下罰金
。但以供人暫時娛樂之物為賭者，不在此限。
當場賭博之器具與在賭檯或兌換籌碼處之財物，不問屬於犯人與
否，沒收之。
刑法第268條
（圖利供給賭場或聚眾賭博罪）
意圖營利，供給賭博場所或聚眾賭博者，處3年以下有期徒刑，
得併科3千元以下罰金。
附表一 （賭博電玩機台）
┌──┬───────────┬───┬───────────┐
│編號│扣案賭博電玩機台名稱  │數量  │備註                  │
├──┼───────────┼───┼───────────┤
│1   │梭哈大型台（五人座）  │1     │含IC板6片             │
├──┼───────────┼───┼───────────┤
│2   │PK台                  │41    │含IC板41片            │
├──┼───────────┼───┼───────────┤
│3   │賽馬大型台（八人座）  │1     │含IC板9片             │
├──┼───────────┼───┼───────────┤
│4   │鬥地鼠                │2     │含IC板2片             │
├──┼───────────┼───┼───────────┤
│5   │麻將台                │5     │含IC板5片             │
├──┼───────────┼───┼───────────┤
│6   │水果台                │8     │含IC板8片             │
├──┼───────────┼───┼───────────┤
│7   │小瑪琍                │1     │含IC板1片             │
├──┼───────────┼───┼───────────┤
│8   │奧林批克              │2     │含IC板2片             │
├──┼───────────┼───┼───────────┤
│9   │超悟空                │2     │含IC板2片             │
├──┼───────────┼───┼───────────┤
│10  │ALICE台               │2     │含IC板2片             │
├──┼───────────┼───┼───────────┤
│11  │鑽石列車              │1     │含IC板1片             │
├──┼───────────┼───┼───────────┤
│12  │小黑人                │2     │含IC板1片             │
├──┼───────────┼───┼───────────┤
│13  │賓果行星（八人座）    │1     │含IC板9片             │
│    │                      │      │（扣押物目錄表誤載為2 │
│    │                      │      │台）                  │
├──┼───────────┼───┼───────────┤
│    │                      │計69  │                      │
└──┴───────────┴───┴───────────┘
附表二
┌──┬────────────┬───────────────┐
│編號│應沒收之物品名稱、數量  │備註                          │
├──┼────────────┼───────────────┤
│1   │賭資7,770元             │拾元硬幣，櫃臺內查獲          │
├──┼────────────┼───────────────┤
│2   │賭資5,700元             │紙鈔，櫃臺抽屜內查獲          │
├──┼────────────┼───────────────┤
│3   │賭資42,200元            │壬○○身上扣得                │
├──┼────────────┼───────────────┤
│4   │賭資150,000元           │黑色手提包內扣得              │
├──┼────────────┼───────────────┤
│5   │行星電玩帳冊1張         │                              │
├──┼────────────┼───────────────┤
│6   │中型電玩機台帳表2張     │                              │
├──┼────────────┼───────────────┤
│7   │代幣代管卡26張          │                              │
├──┼────────────┼───────────────┤
│8   │代幣保管卡50張          │                              │
├──┼────────────┼───────────────┤
│9   │代幣22,000枚            │                              │
├──┼────────────┼───────────────┤
│10  │V8攝影機1台             │                              │
├──┼────────────┼───────────────┤
│11  │客人名冊2本             │被告甲○○證稱會撥打客人所留之│
│    │                        │電話邀約其前來店內把玩機台（見│
│    │                        │原審卷三第39頁）              │
├──┼────────────┼───────────────┤
│12  │記客人帳冊1本           │                              │
├──┼────────────┼───────────────┤
│13  │客人兌換代幣帳本1本     │                              │
├──┼────────────┼───────────────┤
│14  │電玩機台鑰匙34支        │                              │
├──┼────────────┼───────────────┤
│15  │黑色手提包1只           │                              │
├──┼────────────┼───────────────┤
│16  │代幣寄分卡56張          │                              │
├──┼────────────┼───────────────┤
│17  │摩托羅拉行動電話1支     │其上貼有戊○○姓名之標籤      │
├──┼────────────┼───────────────┤
│18  │SAMSUNG行動電話1支      │                              │
├──┼────────────┼───────────────┤
│19  │櫃臺交接帳2張           │                              │
├──┼────────────┼───────────────┤
│20  │員工出勤打卡單19張      │                              │
├──┼────────────┼───────────────┤
│21  │公司工作公告單1 張      │                              │
├──┼────────────┼───────────────┤
│22  │7 月份員工出勤表2 張    │                              │
├──┼────────────┼───────────────┤
│23  │公司機台簿冊1 本        │                              │
├──┼────────────┼───────────────┤
│24  │8 月份員工出勤表2 張    │                              │
├──┼────────────┼───────────────┤
│25  │櫃臺交接簿1 本          │                              │
└──┴────────────┴───────────────┘
附表三
┌──┬────────────┬───────────────┐
│編號│不予沒收之物品名稱、數量│備註（不予沒收之理由）        │
├──┼────────────┼───────────────┤
│1   │10元硬幣計9萬元         │百利電子遊戲場門口賽車機台內查│
│    │                        │扣（此機台無法洗分，亦無法兌換│
│    │                        │現金，經被告甲○○供承明確，見│
│    │                        │原審卷三第39頁），與本件賭博犯│
│    │                        │行無關。                      │
├──┼────────────┼───────────────┤
│2   │X型行動電話1支          │分別在「百利電子遊戲場」及被告│
├──┼────────────┤壬○○之黑色手提包內扣得，各係│
│3   │三星行動電話1支         │被告丁○○、己○○、丙○○、薛│
├──┼────────────┤涵翎、壬○○等人所有平日生活所│
│4   │BENQ型行動電話1支       │用之物，與本案無關。          │
├──┼────────────┤                              │
│5   │NOKIA行動電話1支        │                              │
├──┼────────────┤                              │
│6   │NOKIA行動電話1支        │                              │
├──┼────────────┤                              │
│7   │摩托羅拉行動電話1 支    │                              │
├──┼────────────┤                              │
│8   │大霸行動電話1支         │                              │
├──┼────────────┼───────────────┤
│9   │阿比帳單1 張            │係記載店內飲料明細及訂貨（飲料│
├──┼────────────┤）現金（被告丁○○之供述，見原│
│10  │阿比帳冊內之2,950 元    │審卷三第40頁），非供賭博犯罪所│
│    │                        │用。                          │
├──┼────────────┼───────────────┤
│11  │營利事業登記證1 張      │係依行政程序規定合法取得之證照│
│    │                        │，非供賭博所用。              │
├──┼────────────┼───────────────┤
│12  │公司公告單6 張          │非供賭博所用。                │
├──┼────────────┼───────────────┤
│13  │公司行政處罰表2 張      │非供賭博所用。                │
├──┼────────────┼───────────────┤
│14  │阿比帳冊1 本            │理由同附表三編號9、10。       │
└──┴────────────┴───────────────┘


司法院資訊處製作；財團法人民間司法改革基金會備份。
